臺灣高等法院刑事裁定
111年度聲字第3789號
聲明異議人
即  受刑人  蔡宗益



上列聲明異議人即受刑人因數罪定應執行刑案件，對本院103年
度聲字第1656號，中華民國103年5月19日裁定聲明異議，本院裁
定如下：
    主  文
聲明異議駁回。
    理  由
一、聲明異議意旨略以：聲明異議人即受刑人蔡宗益(下稱受刑
    人)數罪併罰定執行刑案件，法院對於刑之酌定在法律上固
    屬於自由裁定事項，然並非概無法律拘束，在法律上有其外
    部界限及內部界限拘束；又法律所規範外部界限尚應受比例
    原則、公平正義原則之規範，謹守秩序之理、體察法律之規
    範，目的使其結果實質正當合於裁量之內部性界限。刑法自
    95年7月1日新法實行後，已廢除連續犯規定，實施新法以來
    ，各法院對詐欺犯、毒品、竊盜、強盜等罪，所判處刑度，
    於定執行刑均有大量寬減，例如：⒈臺灣臺中地方法院之詐
    欺案件，數罪各判處有期徒刑1年5月、1年4月（8罪）、1年
    3月（19罪）、1年2月（53罪），合計97年8月，定執行刑2
    年10月。⒉臺灣基隆地方法院101年訴字第835號毒品案件，
    被告經判處販賣第二級毒品罪4次，合計刑期30年2月，定執
    行刑10年。⒊臺灣新北地方法院98年聲字第2535號毒品及竊
    盜案件，被告經判處合計有期徒刑42月，定執行刑1年10月
    。⒋本院97年上訴字第5195強盜案件，被告合計判處有期徒
    刑132年8月，定執行刑有期徒刑8年。依上所述，請鈞院秉
    持公平正義原則考量受刑人所犯數罪，反應出的人格特性，
    或充分權衡審酌所為犯行整體性、刑法目的相關刑事政策及
    回復社會秩序的需求，原裁定有違責罰相當原則、比例原則
    暨自由裁量內部界線，自有未當云云。 
二、按受刑人或其法定代理人或配偶以檢察官執行之指揮為不當
    者，得向諭知該裁判之法院聲明異議，刑事訴訟法第484條
    定有明文。所謂「檢察官執行之指揮不當」，係指檢察官有
    積極執行指揮之違法及其執行方法有不當等情形而言；檢察
    官如依確定判決、裁定指揮執行，即無執行之指揮違法或其
    執行方法不當之可言，至於原確定判決、裁定，是否有認定
    事實錯誤或違背法令之不當，可循再審或非常上訴程序以資
    救濟，尚無對之聲明異議之餘地（參照最高法院111年台抗
    字第156號裁定意旨）。又按刑事訴訟法第483條規定，當事
    人對於有罪裁判之文義有疑義者，得向諭知該裁判之法院聲
    明疑義，所謂對於有罪裁判之解釋有疑義，是指對於科刑判
    決主文有疑義而言，科刑判決確定後檢察官應依判決主文而
    為執行，若主文之意義明瞭，不影響於刑之執行，自無請求
    法院予以解釋之必要（最高法院109年度台抗字第719號裁定
    意旨參照）。
三、經查：
(一)受刑人前因檢察官聲請定其應執行刑案件，經本院於103年5
    月19日以103年度聲字第1656號裁定應執行刑有期徒刑20年
    確定，有上開裁定及本院被告前案紀錄表附卷可按。
(二)依上開聲明異議意旨，受刑人係指摘原裁定所定執行刑尚嫌
    過重，有失定刑權衡之比例、平等原則，請求從輕定刑，並
    非爭執檢察官執行之指揮不當，然按法院於裁量另定應執行
    刑時，祇須在不逸脫上開範圍內為衡酌，而無全然喪失權衡
    意義或其裁量行使顯然有違比例原則之裁量權濫用之例外情
    形，並不悖於定應執行刑之恤刑目的者，即無違裁量權之內
    部性界限，聲明異議指摘原裁定未酌定較輕之應執行刑，重
    複非難程度過高，有違現代刑事政策、刑罰之社會功能、罪
    刑相當原則、比例原則、平等原則等語，乃僅憑己意指摘原
    裁定所定應執行刑違法，尚無可取。又個案之裁量判斷，除
    非有全然喪失權衡意義或顯然有違比例、平等諸原則之裁量
    權濫用之情形，否則縱屬犯罪類型雷同，仍不得將其他案件
    裁量之行使比附援引為本案之量刑輕重比較，以視為判斷法
    官本於依法獨立審判之授權所為之量刑裁奪有否裁量濫用之
    情事；此與所謂相同事務應為相同處理，始符合比例原則與
    平等原則之概念，迥然有別，受刑人所舉他案定執行刑案例
    ，自不得比附援引。再者，本件聲明異議狀所述，依前揭說
    明，非屬聲明異議之範疇。又觀諸系爭裁定主文為「應執行
    有期徒刑貳拾年」，文義並無任何不明或執行上有疑義之情
    事，自無對之聲明疑義之餘地。從而，本件聲明異議為無理
    由，應予駁回。
據上論斷，應依刑事訴訟法第486條，裁定如主文。
中　　華　　民　　國　　111 　年　　11　　月　　17　　日
                  刑事第二十五庭審判長法　官  邱滋杉
                                      法　官  劉兆菊
                                      法　官  邱瓊瑩
以上正本證明與原本無異。
如不服本裁定，應於收受送達後五日內向本院提出抗告狀。
                                      書記官  蔡慧娟
中　　華　　民　　國　　111 　年　　11　　月　　17　　日